【裁判字號】    99,聲,302
【裁判日期】    990420
【裁判案由】    聲請撤銷羈押
【裁判全文】
臺灣高等法院臺南分院刑事裁定        99年度聲字第302號
聲  請  人
即  被  告  甲○○
上列聲請人因違反毒品危害防制條例案件（本院98年度重上更(三)
字第265號），聲請撤銷或變更羈押處分，本院裁定如下：
    主  文
聲請駁回。
    理  由
一、本件聲請意旨略以：
  (一)原審係於民國（下同）94年9月7日以94年度訴字第374號判
    決聲請人無罪而開釋。而鈞院上訴審於95年1月4日雖以94年
    度上訴字第1069號判處被告有期徒刑15年重罪，但未處分羈
    押。
  (二)鈞院上訴審、上更(一)審、重上更(二)審雖俱判處聲請人有期徒
    刑15年重罪，但均經最高法院撤銷發回更審，且本件案情並
    不複雜，惟鈞院上訴審泛論證人楊景翔係迴護被告之詞、上
    更(一)審論指證人楊景翔係與聲請人在囚車中串證、重上更(二)
    審改論證人楊景翔係與聲請人在拘留室串證，至鈞院本審卻
    認定系爭手機0000000000號係被告配偶潘慧玲持用，若係事
    證明確，何以案發迄今已5年，每次更審判決卻認定不一？
  (三)聲請人不服鈞院98年度重上更(三)字第265號刑事判決，業已
    提起上訴，勝敗未卜，若蒙發回更審，聲請人又經鈞院羈押
    在案，恐陷更難獲無罪判決之險境，再如何辯護亦難敵官官
    相護之積習，故請求撤銷原裁定云云。
二、按案件在第三審上訴中，而卷宗及證物已送交該法院者，前
    項處分、羈押及其他關於羈押事項之處分，由第二審法院裁
    定之，刑事訴訟法第121條第2項定有明文。又被告經法官訊
    問後，認為犯罪嫌疑重大，所犯為死刑、無期徒刑或最輕本
    刑為5年以上有期徒刑之罪，非予羈押，顯難進行追訴、審
    判或執行者，得羈押之，刑事訴訟法第101條第1項第3款亦
    有明文。且被告及得為其輔佐人之人或辯護人，得隨時具保
    ，向法院聲請停止羈押，刑事訴訟法第110條第1項復定有明
    文。然按羈押後，有無繼續羈押之必要，仍許法院斟酌訴訟
    進行程度及其他一切情事而為認定，除有刑事訴訟法第114
    條各款所列情形之一不得駁回者外，是否撤銷羈押或准許具
    保停止羈押，該管法院有自由裁量之權，衡非被告所得強求
    （最高法院46年台抗字第6號判例參照）。又法律規定羈押
    被告之要件，須基於維持刑事司法權之有效行使之重大公益
    要求，並符合比例原則，方得為之。且無罪推定原則除禁止
    對未經有罪判決確定之被告執行刑罰，亦禁止僅憑犯罪嫌疑
    即施予被告類似刑罰之措施，倘以重大犯罪嫌疑為羈押之唯
    一要件，即可能違背無罪推定原則。基於憲法保障人民身體
    自由之意旨，被告犯刑事訴訟法第101條第1項第3款所示之
    罪，嫌疑重大者，且有相當理由認其有逃亡、湮滅、偽造、
    變造證據或勾串共犯或證人之虞，亦無不得羈押之情形，法
    院斟酌能否以命該被告具保、責付或限制住居等侵害較小之
    手段代替羈押後，仍認非予羈押，顯難進行追訴、審判或執
    行者，方得羈押，始符合憲法第8條保障人民身體自由及第
    16 條保障人民訴訟權之意旨，司法院釋字第665號解釋著有
    明文。又重罪常伴有逃亡、滅證之高度可能，係趨吉避凶、
    脫免刑責、不甘受罰之基本人性，倘一般正常之人，依其合
    理判斷，可認為該犯重罪嫌疑具有逃亡或滅證之相當或然率
    存在，即已該當「相當理由」之認定標準，不以達到充分可
    信或確定程度為必要。以量化為諭，若依客觀、正常之社會
    通念，認為其人已有超過百分之50之逃亡、滅證可能性者，
    當可認為具有相當理由認為其有逃亡、滅證之虞（最高法院
    98年度台抗字第668號裁定意旨參照）。
三、經查：
  (一)本件聲請人即被告甲○○因連續販賣第一級毒品海洛因，業
    經本院判處有期徒15年在案，有本院98年度重上更(三)字第26
    5號刑事判決可稽，現上訴於最高法院審理中，經本院於99
    年4月9日訊問後，認為被告犯罪嫌疑重大，而有刑事訴訟法
    第101條第1項第3款之情事，非予羈押，顯難進行審判或執
    行，而裁定應予羈押。本院綜合卷內客觀具體事證資料，認
    被告顯然犯罪嫌疑重大，且毒品危害防制條例第4條第1項販
    賣第一級毒品罪之法定刑係屬最輕本刑為5年以上有期徒刑
    之罪，有刑事訴訟法第101條第1項第3款之情形，衡諸被告
    因已受重刑之諭知，被告逃匿以規避審判程序進行及刑罰執
    行之可能性甚高，自有相當理由認為其有逃亡之虞，若命被
    告具保、責付或限制住居等侵害較小之手段，均不足以確保
    審判或執行程序之順利進行，依本案訴訟進度，仍有繼續羈
    押被告之必要。再參酌被告販賣第一級毒品，助長毒品氾濫
    ，損害社會安全及國人健康甚鉅，權衡國家刑事司法權之有
    效行使、社會秩序及公共利益、被告人身自由之私益及防禦
    權受限制之程度，認對被告維持羈押處分尚屬適當、必要，
    合乎比例原則，並無違前開大法官會議解釋意旨。從而，本
    院認被告之羈押原因仍然存在，自有繼續羈押之必要。
  (二)至聲請人另爭執手機0000000000號之使用者究為何人，及聲
    請人與證人楊景翔串證之地點，歷審法院皆為不同之認定云
    云。惟法院判斷被告是否符合羈押之要件，僅須認定被告是
    涉嫌重大即足，並無須達毫無合理懷疑之確信程度。而本院
    既已敘明認定聲請人涉犯毒品危害防制條例第4條第1項販賣
    第一級毒品罪罪嫌重大之理由及依據，是聲請人所辯各情，
    要屬將來犯罪是否成立之問題，不能因此即謂其犯罪嫌疑並
    非重大。是以，聲請人以上開理由聲請撤銷或變更該羈押處
    分，尚非可採。
四、綜上所述，本件聲請人羈押原因既尚未消滅，且仍有羈押之
    必要，所請撤銷或變更羈押處分，自難准許，應予駁回。
五、據上論結，爰依刑事訴訟法第220條，裁定如主文。
中    華    民    國    99    年    4     月    20    日
                  刑事第二庭    審判長法  官  葉居正
                                      法  官  陳欽賢
                                      法  官  洪碧雀
以上正本證明與原本無異。
如不服本裁定，應於收受本裁定後五日內向本院提出抗告狀。
                                      書記官  魏芝雯
中    華    民    國    99    年    4     月    20    日

司法院資訊處製作；財團法人民間司法改革基金會備份。
